【裁判字號】    97,交聲,2669
【裁判日期】    971124
【裁判案由】    交管條例聲異
【裁判全文】
臺灣板橋地方法院交通事件裁定        97年度交聲字第2669號
原處分機關  交通部公路總局臺北區監理所板橋監理站
異  議  人
即受處分人  甲○○
上列異議人即受處分人因違反道路交通管理處罰條例案件，對於
交通部公路總局臺北區監理所板橋監理站民國97年9 月26日所為
之板監裁字第裁 41－CJ0000000號處分，聲明異議，本院裁定如
下：
    主  文
異議駁回。
    理  由
一、按汽車駕駛人，駕駛汽車不遵守道路交通標誌、標線、號誌
    之指示，而本章各條無處罰之規定者，處新臺幣（下同）九
    百元以上一千八百元以下罰鍰，道路交通管理處罰條例第六
    十條第二項第三款定有明文。又機器腳踏車停等區線，用以
    指示汽缸總排氣量未滿五百五十立方公分之機器腳踏車駕駛
    人於紅燈亮時行駛停等之範圍，其他車種不得在停等區○○
    ○○道路交通標誌標線號誌設置規則第一百七十四條之二第
    一項前段亦規定甚明。
二、本件原處分認異議人即受處分人甲○○於民國九十七年七月
    八日上午八時四十九分許，騎乘車號EK─七五號汽缸總排氣
    量五百五十立方公分以上之大型重型機車，行經臺北縣土城
    市○○路○段與延和路口，不遵守道路交通標線之指示占用
    機車停等區停等紅燈，經民眾拍照採證後，檢具照片並載明
    違規時間、地點，向臺北縣政府警察局土城分局檢舉，經警
    查證屬實乃掣單舉發，並將舉發通知單送達予受處分人，嗣
    受處分人於應到案日期前提出申訴，經原處分機關函請舉發
    單位調查結果，仍認受處分人有上開不遵守道路交通標線指
    示之違規行為，原處分機關乃依道路交通管理處罰條例第六
    十條第二項第三款及違反道路交通管理事件統一裁罰基準表
    規定，裁處罰鍰九百元。
三、異議意旨略以：依舉發通知單所附採證照片所示，因金城路
    與延和路口燈號指示為紅燈同時有右轉綠燈燈號，異議人欲
    右轉至延和路口，但因前方有數部輕型機車靜止於機車停等
    區內，導致異議人無法依照右轉燈號逕行右轉，只能等待綠
    燈後才能右轉入延和路；又對於違規事實成立而駕駛人行車
    狀況靜止情形下，為何不當場舉發？爰請撤銷原處分云云。
四、經查：
（一）本件異議人於前開時、地騎乘車號EK─七五號汽缸總排氣
      量五百五十立方公分以上之大型重型機車，行經臺北縣土
      城市○○路○段與延和路口，於交通號誌為紅燈時，將其
      所駕之車輛暫停於機車停等區，而有不遵守道路交通標線
      指示之事實，為異議人所不爭執，並有臺北縣政府警察局
      九十七年七月二十四日北縣警交字第ＣＪ0000000
      號舉發違反道路交通管理事件通知單、採證照片影本及本
      院辦理刑事案件電話紀錄查詢表各一紙附卷可稽，復經舉
      發機關查處無誤，有臺北縣政府警察局土城分局九十七年
      九月五日北縣警土交字第０九七００三三一一五號書函影
      本一份在卷為憑，堪信屬實。異議人雖辯稱：當時欲右轉
      至延和路，因伊前方有數部機車靜止於機車停等區內，致
      伊無法依照右轉燈號右轉云云，惟依卷附採照證片所示，
      異議人機車右前方僅有二台停等紅燈之機車，其左前方尚
      有空間可供通行，該路口交通亦非壅塞，顯無妨礙異議人
      右轉之情，足徵異議人上開違規行為，尚非因不可抗力之
      原因所致，質言之，乃係肇因於其未適時在機車停等區前
      停車之可歸責於自己事由，此外，異議人既考領有合格駕
      駛執照，對各項交通規則及交通標線所示意義當甚熟稔並
      確實遵守，是異議人前揭所辯，尚非免罰之事由，委無可
      採，異議人確有上開不遵守道路交通標線指示之違規行為
      ，應甚明確，堪予認定。
（二）按對於違反道路交通管理處罰條例之行為者，民眾得敘明
      違規事實或檢具違規證據資料，向公路主管或警察機關檢
      舉，經查證屬實者，應即舉發。道路交通管理處罰條例第
      七條之一定有明文。考其立法目的即因警力有限及民眾取
      巧違規成性，為交通秩序混亂原因之一，民眾如能利用適
      當管道檢舉交通違規，除可彌補警力之不足外，亦將產生
      極大之嚇阻效果。是一般民眾見有違規事件，皆可敘明違
      規事實或檢具違規證據資料，向公路主管或警察機關檢舉
      ，經查屬實後，警察機關亦得舉發，不限於同法第七條之
      二規定得對汽車駕駛人逕行舉發之情形。至於民眾檢舉違
      規，若已提供科學儀器取得之證據資料以查證其真偽，或
      僅敘明違規事實，但經交通勤務警察前往查證當場親見違
      規行為，其舉證責任已盡，固無疑義，已符合前開法律規
      定有關證據方法限制之要旨，並避免有心之檢舉人藉此大
      量而輕微之行政處分騷擾被檢舉人，達到維護行政效率及
      兼顧人權之功能。本件係民眾檢具照片向舉發機關檢舉，
      經查證屬實後予以舉發，業據臺北縣政府警察局土城分局
      以北縣警土交字第０九七００三三一一五號書函說明綦詳
      ，則本件既係民眾發現異議人違規行為予以拍照檢舉，交
      通勤務警察僅得事後查證無從當場攔截舉發，後經查證認
      定異議人確有上開違規事實所為之舉發，洵屬合法有據。
      異議人以警方未當場攔停開單為由指謫舉發程序不當，自
      無足取。
五、綜上，本件事證明確，異議人駕車不遵守道路交通標線指示
    之違規事實，堪以認定。從而，原處分機關據以援引前開規
    定，裁處異議人罰鍰九百元，於法並無違誤。本件異議為無
    理由，應予駁回。
據上論斷，應依道路交通案件處理辦法第十九條，裁定如主文。
中    華    民    國    97    年    11    月    24    日
                    交通法庭    法  官  劉  安  榕
以上正本證明與原本無異
如不服本裁定，應於裁定送達後5 日內敘明抗告理由，向本院提
出抗告狀。
                                書記官  陳  盈  真
中    華    民    國    97    年    11    月    24    日


司法院資訊處製作；財團法人民間司法改革基金會備份。
